臺灣高雄地方法院刑事判決　　　　　　　94年度訴字第1390號
公　訴　人　臺灣高雄地方法院檢察署檢察官
被　　　告　甲○○　男　35歲.
上列被告因違反電業法等案件，經檢察官聲請逕以簡易決處刑（
93年度偵續字第3號），本院受理後（93年度簡字第4092號），
改依通常程序審理，判決如下：
    主  文
甲○○改變電度表之構造，使其失效不準而竊電，處有期徒刑肆
月，如易科罰金，以參佰元折算壹日。
    事  實
一、甲○○曾向弘城建設有限公司（以下簡稱弘城公司）購買位
    於高雄縣鳥松鄉○○街132巷4弄25號之房屋，並於民國90年
    3月26日完成交屋。弘城公司於交屋前，即先於90年3月23日
    向台灣電力股份有限公司鳳山區營業處（以下簡稱台電公司
    ）申請完成配電，並承租電度表二具（(1)電號0000000-00號
    ，表號00000000號，以下簡稱甲電表；及(2)電號0000000-00
    號，表號00000000號，以下簡稱乙電表）用以測量上開房屋
    之用電度數後，再於90年6月7日辦妥過戶予甲○○，甲○○
    因而成為台電公司之用戶，並以該二具電度表為計算電費之
    依據。甲○○明知電度表不得擅自加裝電子零件，以妨害電
    度表計算用電之正確性，竟為支付較少電費，意圖為自己不
    法之所有，於90年12月至91年1月間某日，接續拆開上開二
    具電度表封印鎖（V0000000及W0000000）之連接銅線後打開
    上開二具電度表，以在該二具電度表之電壓圈上加裝電阻零
    件之方式，使該二具電度表轉速變慢並使該電度表所測得之
    用電度數較實際用電度數為低，而使之失效不準，並藉此獲
    免支付較高之實際用電度數電費之不法利益。嗣於91年9月
    11日經台電公司鳳山營業處職員梁文壽、乙○○至該處實施
    稽查時發現上開電度封印鎖有經破壞之痕跡，而報警會同員
    警及甲○○之母王楊玉拆開檢查上開二具電度表後，查知上
    情。
二、案經台電公司訴由高雄縣政府警察局仁武分局報告臺灣高雄
    地方法院檢察署檢察官偵查後聲請逕以簡易判決處刑，本院
    改依通常程序審理。
    理  由
壹、證據能力有無之認定：
一、按「被告以外之人於審判外之言詞或書面陳述，除法律有規
    定者外，不得作為證據。」刑事訴訟法第159條第1項固定有
    明文。惟按「被告以外之人於審判外之陳述，雖不符前四條
    之規定，而經當事人於審判程序同意作為證據，法院審酌該
    言詞陳述或書面陳述作成時之情況，認為適當者，亦得為證
    據。當事人、代理人或辯護人於法院調查證據時，知有第一
    百五十九條第一項不得為證據之情形，而未於言詞辯論終結
    前聲明異議者，視為有前項之同意。」刑事訴訟法第159條
    之5亦規定甚明。本件告訴人所提出之用電情形明細表、用
    電實地調查書及追償電費計算單（以上均為影本）各二紙，
    與弘城建設有限公司（以下簡稱弘城公司）93年7月28日函
    文一紙所載內容，均屬被告以外之人於審判外之書面陳述，
    惟被告於本院調查證據時，均知有上情而未於言詞辯論終結
    前聲明異議，依刑事訴訟法第159條之5之規定，自得為證據
    。至被告所提出之電費收據，則屬台電公司人員於業務上之
    製作之電費繳交證明文書，依刑事訴訟法第159條之4第2款
    之規定，自亦具有證據能力。
二、被告甲○○就檢察官聲請簡易判決處刑書中之扣案電度表二
    具部分，認台電公司人員於查扣該二具電度表後並未交予警
    方，而直接送至台電公司，在此期間內，該電度表之電子零
    件有作假之虞等語。經查，扣案之電度表二具，係於台電公
    司人員梁文壽前往查緝時發現其封印鎖有遭破壞痕跡，乃會
    同被告之母王楊玉及員警同時在場拆開檢查；在台電公司人
    員拆開電錶前，該二具電表上之封印鎖雖有遭破壞痕跡，惟
    均已鎖上而未拆開，台電公司人員梁文壽並當場告知王楊玉
    該電表有加裝電子零件，於拆卸甲電表時，發現該封印鎖有
    變形，有曾被拆開之跡象；梁文壽拆開甲電表後，當場以高
    阻器測試結數，測得電阻為0.1ＭΩ，拆開乙電表後，測得
    乙電表電阻則為0.2ＭΩ；梁文壽於更換新電表後，當場將
    拆卸下之舊電表封裝於紙袋內，並由王楊玉在該紙袋上及用
    電實地調查書上簽名，王楊玉並在紙袋騎縫處及用電實地調
    查書上按捺右手大姆指指印等情，業經台電公司提出當日檢
    測、更換電錶之錄影光碟，並經本院受命法官當庭勘驗該錄
    影光碟屬實（參本院93年度簡字第4092號93年10月8日勘驗
    筆錄）。至台電公司人員於扣得該二具電表後，雖未立即送
    警處理，而遲至92年7月17日始提供予高雄縣警察局仁武分
    局員警，此有警卷附扣押筆錄及扣押物品目錄表在卷可稽。
    惟自警卷所附照片觀之，包裝該二具電表之紙袋包裝均完整
    ，且於紙袋騎縫處亦尚有被告之母王楊玉所按捺之指印與簽
    名，足認該二電表自經台電人員查扣攜回後，至送至高雄縣
    警察局仁武分局前，並未經人拆封變更其狀態，有警卷附照
    片4張在卷可憑。而被告亦未能指出任何該扣案二具電表於
    台電公司人員查扣後，另曾遭拆封、變更之跡證供本院調查
    ，自不得空言抗辯該電表有作假之虞，而否認其證據能力。
    是本件扣案電表既係於當場封緘完整後，由被告之母王楊玉
    當場在紙袋騎縫處按捺指印，而台電公司將之送往高雄縣警
    察局仁武分局時，其封緘及指印亦屬完整，實難認該二具電
    表並非原來查扣之二具電表，或有遭變造之情事，自非無證
    據能力。從而，檢察官勘驗該二具電表後所製作之勘驗筆錄
    ，自亦具有證據能力，合先敘明。
貳、得心證之理由：
１、扣案電表經檢察官於93年4月29日會同被告及告訴代理人乙
    ○○、梁文壽當庭拆封勘驗，並與告訴代理人所攜之正常電
    表相比對之結果發現：(1)以高阻器檢驗乙電表（表號000000
    00號），其刻度在0.1；以高阻器檢驗甲電表 (表號00000
    000號)，其刻度在0.08。(2)二個電表之封印鎖均有被撬開再
    行裝入之痕跡。(3)以相同負載之電器（吹風機）測試告訴代
    理人所攜正常電表圓盤轉速，其圓盤轉一圈費時31.34秒；
    以相同負載之同一吹風機測試乙電表圓盤轉速，其圓盤轉一
    圈費時2分30秒；以相同負載之同一吹風機測試甲電表圓盤
    轉速，其圓盤轉一圈費時1分21秒。(4)當場拆開甲、乙電表
    發現其內均有加裝電子零件；當場拆開告訴代理人所攜帶到
    庭之正常電表，其中並無如甲、乙電表內所加裝之電子零件
    （參93年度偵續字第3號卷第37至39頁之勘驗筆錄及照片三
    張）。此外，並有告訴人所提之用電實地調查書二紙在卷可
    參，足見扣案之甲、乙電表內確有遭人加裝電子零件，使電
    度表電壓圈轉速變慢，而使該電度表所計算之用電量較實際
    用電量為低，致台電公司依該電表所示用電量而計算之應繳
    電費，較依實際用電量計算所應繳之電費為低，使該電度表
    承租戶（即被告）受有短繳電費之利益。
２、被告雖抗辯告訴人台電公司於換表後，其電費並未提高，反
    而減少，並提出其電費通知單暨收據影本為證。惟查，依被
    告所提出之電費收據影本記載：(1)甲電表經常用電度數部分
    ：收費月份91年7月為202度；91年11月為351度；92年1月則
    為286度。其於台電公司人員於91年9月11日更換電表後，在
    91年11月及92年1月之電費，均較更換前之91年7月為高。(2)
    乙電表經常用電度數部分：收費月份91年7月為145度；91年
    11月為59度；92年1月則為575度。其中僅有91年11月之經常
    用電度數較91年7月為低，惟至92年1月時，則高出3倍有餘
    。惟依告訴人台電公司所提用電情形明細表顯示就乙電表部
    分，於91年11月份之經常用電度數為227度，92年1月之經常
    用電度數則為575度。而此部分則係因乙電表於91年9月11日
    經查獲並換裝新電表後，於第一次抄表時發現新表圓盤不轉
    ，認係自然機件故障，而無法計量，告訴人乃擷取去年同期
    （即90年11月份）同額電費加上期遲付費用共105元（即59
    度）暫予計收，另以人工推算方式，依換表前二期失準度數
    推定當月電費為227度，應補收293元，加計於下期（即92年
    1月份）電費中一併收取。此有乙電表之用電情形明細表及
    電表（圓盤不轉）登記單影本在卷可憑，是被告所辯其於換
    表後之電費並未提高，反而減少云云，顯與事實不符。縱觀
    被告所提出之電費收據影本一紙及告訴人所提出之用電明細
    表二紙，足見上開二電號電度表經告訴人換表後，所測得之
    經常用電度數，確較更換電表前所測得之經常用電度數為高
    ，且高出二至三倍有餘，更足認被告所承租之上開二電度表
    ，確有加裝電子零件使之失效不準而竊電之情事。
３、上開二具電度表均係於90年3月23日由弘城公司所新申辦而
    裝設電表之新用戶，並於90年6月7日由弘城公司過戶予被告
    乙節，有台電公司用電情形明細表二紙可稽。而使用該二電
    度表之高雄縣鳥松鄉○○街132巷4弄25號房屋，則由弘城公
    司於90年3月26日與被告完成交屋，此亦有弘城公司93年7月
    28 日函一紙可證。足見使用前揭二具電表之上開房屋，於
    90年3月23日新申設電度表後，於同年月26日即已由被告所
    占有管領中。而上開甲、乙電表之用電度數除於90年5月間
    分別為6度及18度外，在90年7月、9月及11月份均為基本度
    數40度；又自91年1月起至同年9月止，其用電度數均在100
    度至202度之間，至換表後始呈二至三倍之成長（參用電情
    形明細表）。是上開電表加裝電子零件後使圓盤轉速變慢，
    因而使該電表所測得經常用電度數較實際用電度數減少之不
    法利益，均係由被告所獲得，且其獲得利益之期間，亦至少
    長達九月。衡諸常情，他人實無甘冒刑事責任之風險，而為
    被告之利益，自作主張以將電表加裝零件減低電表圓盤轉速
    ，而為被告竊電之動機。且本件係因證人即告訴代理人乙○
    ○於整區稽查時，發現電表封印有被破壞之痕跡，故會同警
    員及被告之母王楊玉拆下檢查乙節，亦經證人乙○○於本院
    93 年度簡字第4092號案件訊問時證述屬實，並參以上開二
    電表失效之期間至少長達九月以上，故亦可排除他人趁被告
    不知而安裝後故意檢舉陷害之可能性。再衡以使用上開二電
    表之前揭房屋自始均係由被告所占有管領中，足認上開二電
    表應係由被告自行改裝或委請他人改裝無疑。惟本件並無證
    據足認另有他人與被告基於共同犯意之聯絡而共犯本罪，尚
    難認被告另有共犯。綜上理由，被告以改裝電表使之失效不
    準之方式竊電之犯行，已堪認定。
三、核被告甲○○所為，係犯電業法第106條第3款之改變電度表
    構造使其失效不準竊電罪。而依度量衡法第9條及度量衡法
    施行細則第6條第12款之規定，電度表為度量衡器之一種，
    故電業法第106條第3款之改變電度表竊電罪，原即含有行使
    違背定程之度量衡之本質，是被告所犯電業法第106條第3款
    之改變電度表竊電罪與刑法第206條後段之變更度量衡定程
    罪間，為法規競合，依特別法優先於普通法適用原則，應僅
    論以電業法第106條第3款之改變電度表竊電罪，而不另論以
    刑法第206條後段之變更度量衡定程罪。爰審酌被告為圖不
    法利益，而以變更電表之方式竊電，造成告訴人電費收入之
    損失非輕，且於犯後矢口否認犯行，犯後態度不佳，且迄今
    尚未與告訴人達成和解，賠償告訴人之損失，及其犯罪手段
    、動機等一切情節，量處如主文所示之刑，並諭知易科罰金
    之折算標準。
三、公訴意旨另以被告破壞告訴人在用戶電度表上裝置之封印鎖
    ，已隨同出租之電度表而由用戶保管，因認被告之行為另涉
    有刑法第138條之損壞公務員委託第三人掌管文書罪嫌等語
    。惟按台電公司供應電力予國民使用，乃國家為照顧國民日
    常生活而以私法形式履行其對國民之生存照顧義務，為私法
    形式之給付行政，故台電公司與電力用戶間供應電力之契約
    行為，應屬私法上之經濟行為，再參以台電公司報奉中央主
    管機關核准施行之營業規則第31條亦規定：「用戶用電計量
    所需之電度表由本公司置備，但用戶應提供適當場所及預置
    接線箱，以供裝設電度表。檢驗送電後電度表接線箱由本公
    司負責維護，用戶對所使用之電度表，應依使用借貸關係有
    關規定負善良保管之責。」，此有台電公司營業規則乙份在
    卷可參。是前揭電度表及附屬之封印鎖雖為台電公司所有，
    惟既係該公司基於私經濟契約關係委由用戶保管，顯非公務
    員職務上委託第三人掌管之物品，縱令將之損壞，仍無刑法
    第138條規定之適用（最高法院90年度台上字第1221號判決
    可資參酌）；另該電度表上由經濟部中央標準局製發封印之
    封印鉛塊，係表示該電度表業經主管機關檢驗合格一節，故
    縱令將該封印鉛塊之連結銅線予以破壞，致令不堪為該封印
    鉛塊之使用，惟該封印鉛塊既非經濟部中央標準局職務上委
    託第三人掌管之物品，自亦無刑法第138條規定之適用。至
    系爭電度表封印鎖正面刻有臺電公司閃光圖樣及臺電公司英
    文簡寫圖樣，反面印有該封印鎖號碼，用以證明係臺電公司
    加封；封印鉛塊正面亦刻有「同」字樣，反面則刻有該封印
    鉛塊號碼，用以證明為經濟部中央標準局製發加封，固與刑
    法第220條第1項所稱足以為表示其用意之證明相當，而應以
    文書論，惟本件並無積極證據足資證明系爭封印鎖、封印鉛
    塊及其上刻印之文字、符號、圖樣，有何遭偽造、變造之情
    形，故亦難認被告涉有偽、變造準私文書之罪嫌，附此敘明
    。是公訴意旨所指被告此部分之犯行尚屬不能證明，原應依
    法為無罪之諭知。惟公訴人認被告此部分之犯行如成立犯罪
    ，亦與前開論罪科刑部分有牽連犯之裁判上一罪關係，依審
    判不可分之原則，爰不另為無罪之諭知。
據上論斷，應依刑事訴訟法第452條、第299條第1項前段，電業
法第106條第3款，刑法第11條前段、第41條第1項前段，罰金罰
鍰提高標準條例第1條前段、第2條，判決如主文。
本案經檢察官丙○○到庭執行職務。
中　　華　　民　　國　　94　　年　　6 　　月　　27　　日
                  刑事第十庭  審判長法官   張世賢
                                    法官   呂曾達
                                    法官   王啟明
以上正本證明與原本無異。
如不服本判決，應於收受送達後10日內向本院提出上訴書狀。
中　　華　　民　　國　　94　　年　　6 　　月　　27　　日
　　　　　　　　　　　　　　　　　  書記官 陳心儀
附錄所犯法條：
電業法第106條(罰則 (二)----竊電) 有左列行為之一者為竊電
 ，處5年以下有期徒刑、拘役或5百元以下罰金：
一  未經電業供電，而在其供電線路上私接電線者。
二  繞越電度表或其他計電器，損壞或改動表外之線路者。
三  損壞或改變電度表、無效電力計、其他計電器之構造，或以
    其他方法使其失效不準者。
四  在電價較低之線路上，私接電價較高之電器者。
五  包燈用戶，在原定電燈盞數及瓦特數以外，私自增加盞數或
    瓦特數者。
六  電力用戶，在原申請馬力數、瓩數或仟伏安數以外，私自增
    加馬力數瓩數或仟伏安數者。
以上證明與原本無異。
如不服本判決，應於判決送達後10日內，向本院提出上訴狀。
                                書記官  陳心儀
中　　華　　民　　國　　94　　年　　6 　　月　　27　　日
